【裁判字號】    97,家聲,378
【裁判日期】    971216
【裁判案由】    遺產管理人管理費用
【裁判全文】
臺灣臺南地方法院民事裁定             97年度家聲字第378號
聲  請  人  財政部國有財產局臺灣南區辦事處臺南分處即被繼
            承人乙○○之遺產管理人
法定代理人  甲○○
上列聲請人因擔任被繼承人乙○○之遺產管理人聲請核定報酬，
本院裁定如下：
    主    文
聲請人得請求代為管理被繼承人乙○○遺產之報酬為新臺幣貳萬
伍仟捌佰零捌元。
程序費用新臺幣伍佰元由被繼承人乙○○之遺產負擔。
    理    由
一、本件聲請意旨略以：
  (一)聲請人經鈞院以96年度財管字第110號民事裁定暨96年度家
    抗字第111號民事裁定選認為乙○○之遺產管理人確定。
  (二)聲請人即盡遺產管理人之職責，依民法第1179條規定，搜索
    其遺產，得知被繼承人乙○○所遺有坐落於臺南縣學甲鎮○
    ○段1741地號土地及臺南市○區○○段1713-26、1713-39地
    號土地、同段1760建號建物以及未保存登記建物乙棟（門牌
    ：臺南縣學甲鎮光華里7鄰61號），其中臺南市○區○○段
    1713-26、1713-39地號土地及同段1760建號建物經債權人台
    北富邦商業銀行股份有限公司聲請鈞院民事執行處97年度執
    字第56672號拍賣抵押物強制執行事件查封拍賣。本遺產管
    理案件中，被繼承人雖遺留土地及建物，惟其遺產中並無現
    金，致聲請人之管理報酬無從獲償，現其債權人已聲請鈞院
    民事執行處拍賣陳君遺產，聲請人就管理職務之報酬得以參
    與分配，確有請求裁定遺產管理人報酬之實益及必要。依據
    民法第1183條規定，遺產管理人得請求報酬，其數額由親屬
    會議按其勞力及其與被繼承人之關係酌定之。惟被繼承人乙
    ○○並無親屬會議可資酌定報酬數額，茲依財政部訂頒「代
    管無人承認繼承遺產作業要點」第14點第3款規定，管理報
    酬，應依民法第1183條規定，聲請法院酌定，並請優先分配
    ，其請求標準，不得低於孳息收入部分十分之三及遺產現值
    百分之一。
  (三)經查被繼承人乙○○遺產總計新臺幣2,580,833元整，其上
    揭不動產之總值係依據鈞院民事執行處97年度執字第56672
    號拍賣抵押物強制執行事件不動產鑑價成果、土地公告現值
    及房屋課稅現值；因而，管理報酬按遺產價值百分之一計為
    25,808元，為此聲請酌定遺產管理人報酬等語。
二、按遺產管理人得請求報酬，其數額由親屬會議按其勞力及其
    與被繼承人之關係酌定之，民法第1183條前段定有明文。又
    遺產管理職務終結前，應依民法第1183條規定，聲請法院酌
    定報酬，其請求標準不得低於孳息收入部分十分之三及遺產
    現值百分之一，財政部訂頒「代管無人承認繼承遺產作業要
    點」第14條第3款定有明文。經調閱本院96年度財管字第110
    號指定遺產管理人歷審卷宗審核結果，被繼承人乙○○無親
    屬會議可資酌定報酬數額，次查，被繼承人乙○○遺有坐落
    臺南縣學甲鎮○○段1741地號土地及臺南市○區○○段1713
    -26、1713-39地號土地、同段1760建號建物以及未保存登記
    建物乙棟（門牌：臺南縣學甲鎮光華里7鄰61號），其中臺
    南市○區○○段1713-26、1713-39地號土地及同段1760建號
    建物經債權人台北富邦商業銀行股份有限公司聲請鈞院民事
    執行處97年度執字第56672號拍賣抵押物強制執行事件查封
    拍賣鑑價結果為2,447,993元，臺南縣學甲鎮○○段1741地
    號土地公告現值103,107，臺南縣學甲鎮光華里7鄰61號房屋
    課稅現值29,733元，總計2,580,833元之事實，有聲請人所
    提出之土地建物查詢資料1份、南院龍97執迅字第56672號民
    事執行處函、不動產估價報告書、房屋稅籍資料（均影本）
    在卷足稽，並經本院依職權調閱上開97年度執字第56672號
    聲請拍賣抵押物強制執行卷宗核閱無誤。聲請人主張上開財
    產之現值為2,580,833元，尚屬有據。從而，依上開財政部
    規定，聲請人請求代為管理被繼承人乙○○遺產之報酬
    25,808元，經核尚無不合，應予准許。
三、依非訟事件法第157條、第24條第1項，裁定如主文。
中    華    民    國    97    年    12    月    16    日
                  家事法庭    法  官  鄭  彩  鳳
上為正本係照原本作成。
如不服本裁定，應於裁定送達後10日內向本院提出抗告狀（附具
繕本），並應繳納抗告費新台幣1000元。
中    華    民    國    97    年    12    月    16    日
                              書記官  黃  心  怡


司法院資訊處製作；財團法人民間司法改革基金會備份。
